【裁判字號】    97,重訴,26
【裁判日期】    980202
【裁判案由】    損害賠償
【裁判全文】
臺灣彰化地方法院民事判決  97年度重訴字第26號
原      告  庚○○原名鄭月瑰.
                        5號
訴訟代理人  葉玲秀律師
複代理人    楊玉珍律師
複代理人    黃文崇律師
複代理人    杜逸新律師
被      告  己○○
被      告  戊○○
訴訟代理人  陳適庸律師
被      告  丙○○
                        樓之1.
被      告  丁○○
被      告  甲○○
被      告  乙○○
上列當事人間請求損害賠償事件，本院於民國98年1 月13日言詞
辯論終結，判決如下：
    主  文
被告丙○○、丁○○、甲○○、乙○○應各將同進營造有限公司
民國96年4 月27日在經濟部中部辦公室辦理之出資額分別為32,6
30,000元、19,000,000元、9,500,000 元、8,710,000 元部分之
股東變更登記塗銷後，回復登記為原告出資額69,840,000元之登
記。
原告其餘之訴駁回。
訴訟費用由被告丙○○負擔百分之四十七，確定為新台幣參萬貳
仟玖佰玖拾伍元。被告丁○○負擔百分之二十七，確定為新台幣
壹萬捌仟玖佰伍拾肆元。被告甲○○負擔百分之十三，確定為新
台幣玖仟壹佰貳拾陸元。被告乙○○負擔百分之十三，確定為新
台幣玖仟壹佰貳拾陸元。
    事實及理由
一、被告己○○、丙○○、丁○○、甲○○、乙○○均經合法通
    知，未於言詞辯論期日到場，核無民事訴訟法第386 條所列
    各款情形，爰依原告之聲請，由其一造辯論。
二、原告起訴時引用之實體法依據為民法第184條、第185條、第
    179 條、第767 條，嗣於訴狀送達後之審理期日即97年5 月
    13 日 追加法條第170 條、第113 條、第213 條，被告戊○○雖表示不同意，但本院認合於民事訴訟法第255 條第1 項
    第2 款之規定，請求之基礎事實同一者，其追加適用法條應
    屬合法。
三、原告起訴主張略以：原告鄭月瑰與被告己○○原均為同進營
    造有限公司（下稱同進公司）之股東，原告鄭月瑰出資額為
    新台幣（下同）69,840,000元，被告己○○出資額19,620,0
    00元。詎被告等竟於民國（下同）96年4 月19日，明知同進
    公司當日並不曾召開股東會，原告鄭月瑰並未同意將其所有
    上述之出資額69,840,000元轉讓他人，竟共同偽造日期96年
    4 月19日同進公司股東同意書，將原告鄭月瑰之上述出資額
    分別轉讓給被告丙○○（32,630,000元）、丁○○（19,000
    , 000 元）、甲○○（9,500,000 元）、乙○○（8,710,00
    0 元），被告戊○○並因而擔任同進公司董事，旋被告等於
    96年4 月27日以偽造之上開同意書聯名向經濟部中部辦公室
    辦理股東出資變更登記，有變更後之同進公司登記表附章程
    可稽，因上開股東同意書內原告之簽名及印文並非原告所為
    或真正印章所蓋印為，乃係被告己○○所偽造，又原告與被
    告己○○間前雖有同居關係，嗣因多起民、刑事訴訟糾紛早
    已形同陌路，僅憑被告己○○使用原告印章一事難構成被告
    戊○○抗辯主張之表見代理，該移轉行為已侵害原告之股東
    權益，依民法第170 條、第113 條、第179 條、及第767 條
    規定先位聲明求為判決：被告戊○○應共同與被告丙○○、
    丁○○、甲○○、乙○○各將同進公司96年4 月27日在經濟
    部中部辦公室辦理之出資額分別為32,630,000元、19,000,0
    00元、9,500,000 元、8,710,000 元部分之股東變更塗銷後
    ，回復登記為原告出資額69,840,000元之出資登記。退步言
    之，若原告被詐取之股東權若已無法塗銷，回復成原告出資
    額69,840,000元時，備位聲明則依民法第184 條、第185 條
    、第767 條、第179 條、第113 條、第213 條規定求為判決
    ：(1)被告己○○、戊○○、丙○○、丁○○、甲○○、乙○○應連帶給付原告6,984,000 元及自被告中最後收到起訴狀
    繕本翌日起至清償日止之法定遲延利息。(2)願供擔保請求宣
    告假執行等語。
四、到庭之被告戊○○抗辯主張略以：本件股權買賣係由被告乙○○代表富鉅鼎建設股份有限公司（下稱富鉅鼎公司）出面
    向同進公司原任董事己○○買進所有股權，在議定價格後，
    委由專業顧問公司辦理登記，被告戊○○、丙○○、丁○○
    、李治名僅同意乙○○使用名義登記為股東，並未實際與參
    買賣之過程之洽商，不知己○○是否經原告授權，尤不知買
    賣細節，顯非共同侵權之人，且乙○○是由他人介紹認識己○○之兄鄭同，而己○○出售股權時，自稱伊為公司負責人
    ，鄭月瑰為同居人，兩人育有一女，公司資產不多，依經驗
    法則僅為牌照買賣，而公司大小章均在被告己○○手中，又
    對人稱係原告之同居人，可成立表見代理，又股權移轉為96
    年4 月27日辦妥登記，原告於同年5 月1 日閱卷即知，是否
    與被告己○○勾串啟人疑慮，請求判決原告之訴駁回，如受
    不利判決願供擔保請求宣告免為假執行。另其餘被告己○○
    、丙○○、丁○○、甲○○、乙○○經合法通知，未到庭，
    亦未提出何書面表示意見，或提供證據供審酌。
五、經查：兩造對上開同進公司於96年4 月27日完成移轉登記，
    將該公司原告之股份分別移轉給被告丙○○、丁○○、李治
    名、乙○○均不爭，復有本院向經濟部中部辦公室調閱之掃
    描建檔資料中有限公司變更登記表，及同進營造有限公司股
    東同意書，原告否認該簽名及印文之真正，到庭被告戊○○
    對此有利於己事實，依民事訴訟法第277 條規定即有舉證責
    任，被告戊○○及未到之被告亦未能就此舉證，另本院分別
    於97年7 月9 日及12月9 日命被告提出買賣契約書，被告均
    未能提出，自難以證明該轉讓股權行為是原告所為。其次兩
    造不爭該股權轉讓係由被告己○○出面與訴外人乙○○接洽
    及完成股權移轉行為，被告戊○○抗辯主張以：縱認係被告
    己○○偽造原告簽名及印章，因原告與己○○前有同居關係
    ，並育有一女，亦有民法第169 條表見代理之適用，第查按
    表見代理，需由自己之行為表示以代理權授與他人者，對於
    第三人應負授權人之責任，必需本人有表見事實，足使第三
    人信該代理權之情形存在，始足當之，我國判例認僅單純將
    印章交付他人，比比皆是，倘持有印章之該他人，除受託辦
    理事項外，其他以本人所為之任何法律行為，均需由本人負
    表見代理之責，未免過苛（見70臺上657 號判例），本件被
    告並不能證明系爭印文確係原所交被告處理股權用，自不能
    僅憑原告與被告前有同居一事而主張表見代理，抗辯主張自
    無足採。
六、按民法民法第170條第1項規定無代理權人以代理人之名義所
    為之法律行為，非經本人承認，對於本人不生效力。民法第
    113 條規定無效法律行為之當事人，於行為當時知其無效，
    或可得而知者，應負回復原狀或損害賠償之責任。原告先位
    之訴主張被告己○○之無權代理與被告丙○○、丁○○、甲○○、乙○○所移轉之股權登記塗銷而回復原狀，因被告等
    無法證明原告確有移轉股權之同意及代理權之授與，原告請
    求將遭無權移轉之股東權回復登記為原告為有理由，應准所
    許。至對被告戊○○回復原狀部分：因民法第113 條無效法
    律行為之當事人，於行為當時知其無效，或可得而知者，應
    負回復原狀或損害賠償之責任，原告之股權並無移轉給被告
    戊○○，其僅登記為公司董事長，原告並無舉證被告係無效
    行為當事人，請求被告戊○○回復原狀即屬於法無據，又回
    復原狀向違法受讓股權之相對人請求回復原狀即可達到權利
    保護之目的，向非受讓股權之人請求回復原狀，亦無保護之
    必要，此部分即不應准許，應予駁回。
七、綜上：因原告之股權因被告己○○無權代理移轉給向被告丙○○、丁○○、甲○○、乙○○，原告依無權代理主張無效
    請情被告等塗銷移轉登記回復登記原告名下，為有理由，應
    准所請，被告戊○○部分所請於法不合，應予駁回。
八、原告請求備位之訴，於先位之訴如獲勝訴判決，即不請求審
    判該訴，於法理上兩訴之聲明亦無法併存，備位之訴本院即
    無庸審理。
九、訴訟費用確定為70,201元，由本院依敗訴被告持股比例命其
    等負擔，由被告丙○○負擔百分之四十七，確定為32,995元
    ，被告丁○○負擔百分二十七，確定為18,954元，被告甲○○負擔百分十三，確定為9,126 元，被告乙○○負擔百分之
    十三確定為9,126 元。
十、兩造其餘攻擊防禦方法及舉證，於判決結果不生影響，不一
    一論述，附此敘明。
十一、結論：原告之訴一部有理由，一部無理由，依民事訴訟法
      第79條、第85條第1項但書，判決如主文。
中    華    民    國    98    年    2    月    2    日
                  民事第二庭    法  官  李言孫
以上正本係照原本作成。
如對判決上訴，應於判決送達後20日內向本院提出上訴狀。
中    華    民    國    98    年    2     月    2    日
                                書記官  施惠


司法院資訊處製作；財團法人民間司法改革基金會備份。
